臺灣高等法院臺中分院刑事判決
111年度上訴字第246號

上  訴  人  
即  被  告  李偉民


選任辯護人  周復興律師
上列上訴人因違反毒品危害防制條例案件，不服臺灣臺中地方法
院110年度訴字第1303號中華民國110年11月24日第一審判決（起
訴案號：臺灣臺中地方檢察署110年度偵字第5317號），提起上
訴，本院判決如下：
    主  文
上訴駁回。
    事  實
一、甲○○明知愷他命、4-甲基甲基卡西酮、甲基-N,N-二甲基卡
    西酮均係毒品危害防制條例第2條第2項第3款所規定之第三
    級毒品，硝西泮則係同條例第2條第2項第4款所規定之第四
    級毒品，均不得販賣，竟基於參與犯罪組織之犯意，於民國
    110年1月29日，加入由真實姓名年籍不詳、自稱「張偉誠」
    之人及另1名真實姓名年籍不詳之成年人（無證據證明為少
    年）等所組成微信通訊軟體暱稱「日行千里」之販毒集團（
    下稱本案販毒集團），該販毒集團係以帳號「日行千里」對
    外與購毒者聯繫，以販賣第三、四級毒品為目的而具有持續
    性、牟利性之有結構性組織，先由綽號「張偉誠」之人將該
    等毒品、工作手機、電子磅秤、夾鏈袋及車牌號碼000-0000
    號自用小客車（下稱本案小客車）交付予甲○○以備販賣之需
    ，再由另1名集團成員以帳號「日行千里」對外聯繫交易事
    項以及負責聯絡甲○○前往交易，甲○○則負責前往指定地點與
    購毒者交易之工作，甲○○即以此方式參與本案販毒集團之犯
    罪組織。適臺中市政府警察局霧峰分局警員前於110年1月27
    日某時，經由鐘祐廷得知某真實姓名年籍不詳之成年人經常
    使用微信通訊軟體暱稱「氵末」帳號在微信通訊軟體群組「
    北中南支援版」發布販毒廣告，警員為追查毒品交易，乃傳
    送訊息聯繫該人購買毒品，惟因該人表示已無營業、可另行
    介紹毒品來源，警員遂再經由該人介紹而於110年2月1日18
    時10分許，將前揭「日行千里」帳號設為好友；甲○○、「張
    偉誠」與另1名不詳成員即共同基於販賣第三級毒品、販賣
    第三級毒品而混合二種以上之毒品以營利之犯意聯絡，於警
    員將前揭「日行千里」帳號設為好友後，推由另1名不詳成
    員以該帳號向警員發送「兩人$4800」、「四人$9500」、「
    各類飲品一律500$」等意指販售愷他命、毒品飲料包價格之
    販毒廣告，共同著手販賣第三級毒品、販賣第三級毒品而混
    合二種以上之毒品之行為。嗣雙方議定以新臺幣（下同）7,
    300元之代價交易愷他命約2公克及毒品飲料包5包，上開另1
    名不詳成員即再通知甲○○駕駛本案小客車前往臺中市○○區○○
    路000號前與警員交易，甲○○遂於110年2月1日18時52分許抵
    達上址，並將如附表編號一所示第三級毒品愷他命其中1包
    、編號二所示摻有第三級毒品4-甲基甲基卡西酮及第四級毒
    品硝西泮等成分之毒品飲料包其中5包交付喬裝買家之警員
    ，復收取所約定7,300元之價金，惟因警員並無購買毒品之
    真意而販賣未遂；警員隨即上前查緝並逮捕甲○○，當場扣得
    如附表所示之物及本案小客車，始悉上情。
二、案經臺中市政府警察局霧峰分局移送臺灣臺中地方檢察署檢
    察官偵查起訴。
    理  由
一、證據能力之說明：　　 　　
（一）按組織犯罪防制條例第12條第1項中段規定：「訊問證人
      之筆錄，以在檢察官或法官面前作成，並經踐行刑事訴訟
      法所定訊問證人之程序者為限，始得採為證據」，係以立
      法排除被告以外之人於警詢時或檢察事務官調查中所為之
      陳述，得適用刑事訴訟法第159條之2、第159條之3及第15
      9條之5之規定，是證人於警詢時之陳述，於違反組織犯罪
      防制條例案件，即絕對不具有證據能力，自不得採為判決
      基礎（最高法院97年度台上字第1727號、102年度台上字
      第3990號判決意旨參照）。又上開組織犯罪防制條例第12
      條第1項規定，係排除一般證人於警詢陳述之證據能力之
      特別規定，然被告於警詢之陳述，對被告本身而言，則不
      在排除之列（最高法院102年度台上字第2653號判決意旨
      參照）。查，本案證人鐘祐廷於警詢時之證述，依前揭規
      定及說明，於違反組織犯罪防制條例之罪名，即絕對不具
      證據能力，不得採為判決基礎（然就販賣毒品等其餘罪名
      則不受此限制），惟仍得作為彈劾證據之用。又上訴人即
      被告甲○○（下稱被告）自己本身之供述，不在組織犯罪防
      制條例第12條第1項規定之排除之列，除有不得作為證據
      之例外，自可在有補強證據之情況下，作為證明被告自己
      本身犯罪之證據。
（二）次按刑事訴訟法第159條之5規定：「（第1項）被告以外
      之人於審判外之陳述，雖不符前4條之規定，而經當事人
      於審判程序同意作為證據，法院審酌該言詞陳述或書面陳
      述作成時之情況，認為適當者，亦得為證據。（第2項）
      當事人、代理人或辯護人於法院調查證據時，知有第159
      條第1項不得為證據之情形，而未於言詞辯論終結前聲明
      異議者，視為有前項之同意」，其立法意旨在於傳聞證據
      未經當事人之反對詰問予以核實，原則上先予排除，惟若
      當事人已放棄詰問或未聲明異議，基於證據資料愈豐富，
      愈有助於真實發現之理念，且強化言詞辯論原則，法院自
      可承認該傳聞證據例外擁有證據能力。經查，除上開（一
      ）部分外，其餘有關下述所引用未符合刑事訴訟法第159
      條之1至第159條之4所示之供述證據，檢察官、被告及其
      選任辯護人於本院審理時均同意有證據能力（本院卷第10
      2頁），且迄於言詞辯論終結前均未聲明異議。而本院審
      酌該等供述證據作成及取得之狀況，並無違法、不當或顯
      不可信之情形，且為證明被告等人犯罪事實存否所必要，
      以之作為證據，認屬適當，依刑事訴訟法第159條之5規定
      ，除上開（一）之部分外，均具有證據能力。
（三）關於非供述證述，並無傳聞法則規定之適用，該非供述證
      據如非出於違法取得，並已依法踐行調查程序，即不能謂
      無證據能力（最高法院97年度台上字第1401號、6153號判
      決要旨參照）。查本判決下列所引用之非供述證據，並無
      證據證明係實施刑事訴訟程序之公務員違背法定程序所取
      得，且檢察官、被告及其選任辯護人於本院審理時均同意
      有證據能力（本院卷第102頁），且迄於言詞辯論終結前
      均未表示無證據能力，自應認均具有證據能力。
（四）被告之自白，非出於強暴、脅迫、利誘、詐欺、疲勞訊問
      、違法羈押或其他不正之方法，且與事實相符者，得為證
      據，刑事訴訟法第156條第1項定有明文。查本件被告對於
      警詢、偵查中、原審訊問、準備程序、審理時及本院審理
      時之自白，並未提出有何遭受「強暴、脅迫、利誘、詐欺
      、疲勞訊問、違法羈押或其他不正之方法」始為自白之主
      張，參酌下述其他證據，足認被告對於警詢、偵查中、原
      審訊問、準備程序、審理時及本院審理時之自白與事實相
      符者，依法自得為證據。
二、認定事實所憑證據及理由
（一）上揭犯罪事實，業據被告於警詢、偵查中、原審訊問、準
      備程序、審理時及本院審理時均坦承不諱（偵卷第32至38
      、133至134、169至170頁、聲羈卷第16至17頁、原審卷第
      44至45、82頁、本院卷第105頁），核與證人鐘祐廷於偵
      查中之證述（他卷第39至40頁）大致相符，並有警員偵查
      報告、「北中南支援版」群組對話紀錄、「氵末」帳號資
      料、販毒廣告、警員與「氵末」、「日行千里」等帳號聯
      繫購毒之通訊軟體對話紀錄等擷圖、臺中市政府警察局霧
      峰分局搜索扣押筆錄暨附件、扣押物品清單及照片、贓物
      認領保管單、車輛詳細資料報表、查獲現場照片、衛生福
      利部草屯療養院鑑驗書、內政部警政署刑事警察局鑑定書
      各1份附卷可參（他卷第5至7、13至37頁、偵卷第51至69
      、75、83至118、195至199、205至209、233至243頁），
      復有如附表編號一至七所示之物扣案可佐，足認被告之上
      開任意性自白應確與事實相符，應可採信。
（二）我國查緝毒品之販賣，一向執法甚嚴，並科以重度刑責，
      販賣第三、四級毒品既經政府懸為禁令、嚴加取締，且毒
      品量微價高，販賣行為在通常情形下均係以牟利為其主要
      誘因及目的，且依一般社會通念以觀，凡販賣毒品者，茍
      無利益可圖，應無甘冒被他人供出來源或遭檢警查緝法辦
      之危險而平價供應他人施用之理，因此其販入之價格必較
      出售之價格低廉，或以同一價格販賣而減少毒品之份量，
      而有從中賺取買賣價差牟利之意圖及事實，應屬合理之認
      定。再販賣毒品係違法行為，非可公然為之，亦無公定價
      格，且容易分裝、增減份量，而買賣之價格，可能隨時依
      交易雙方關係之深淺、購毒者之資力、需求量及對行情之
      認知、毒品來源是否充裕、查緝是否嚴謹、購毒者被查獲
      後供出購買對象之可能風險等情形，而異其標準，非可一
      概而論，除非經行為人詳細供出各次所販賣之毒品之進價
      及售價，且數量俱臻明確外，實難察得其交易實情。然販
      賣者從價差或量差中牟利，方式雖異，惟其販賣行為在意
      圖營利則屬同一，從而，舉凡有償交易，除確有反證足以
      認定確係另基於某種非圖利本意而轉讓毒品之外，自難任
      由販賣者諉以無營利之意思，而阻卻對其販賣毒品犯行之
      追訴。茲查，被告所為本案販賣第三、四級毒品犯行，可
      從中獲取金錢等情，業據被告於警詢及原審審理時自承其
      報酬係販賣每包愷他命抽取300元、每包毒品飲料包則抽
      取100元等語（偵卷第36頁、原審卷第82頁），足見被告
      有藉此牟利之意圖，是被告係基於營利意思，參與販賣第
      三、四級毒品交易，則被告本案販賣第三、四級毒品犯行
      ，有從中賺取牟利意圖，亦可認定。
（三）本案販毒集團有負責安排提供被告販毒所需毒品、物品及
      交通工具之「張偉誠」、負責使用前揭「日行千里」帳號
      招攬及與購毒者聯繫並安排被告至指定地點交易之另1名
      不詳成員，以及負責至指定地點與購毒者交易之被告等3
      人以上成員，業據被告於原審準備程序及審理中供述明確
      （原審卷第44、82頁），參以本案販毒集團係申設前揭「
      日行千里」帳號用以對外與購毒者聯繫，並事先預備相當
      數量之毒品及配置隨時待命之人力，俾能於購毒者訂購毒
      品後，及時前往指定地點與購毒者交易毒品，足徵本案販
      毒集團之運作須投入相當之時間、資金及人員等規劃成本
      ，當非僅係隨意組成立即實施犯罪，且係於一定期間內持
      續以販毒為目的所組成集團，自係組織犯罪防制條例所指
      犯罪組織；是被告分擔本案販毒集團之工作，所為自係參
      與犯罪組織無疑。
（四）綜上所述，本案事證明確，被告參與犯罪組織、販賣第三
      、四級毒品未遂之犯行，堪以認定，應依法論科。
三、論罪科刑
（一）按愷他命、4-甲基甲基卡西酮、甲基-N,N-二甲基卡西酮
      為毒品危害防制條例第2條第2項第3款所規定之第三級毒
      品，不得非法持有純質淨重5公克以上及販賣；硝西泮為
      毒品危害防制條例第2條第2項第4款所規定之第四級毒品
      ，不得販賣。
（二）本案如附表編號二所示之毒品飲料包均經在同一包裝內檢
      出4-甲基甲基卡西酮、硝西泮二種以上之毒品，且其內容
      物均係摻雜調合該2種類之毒品而無從再予區分之粉末，
      有前揭內政部警政署刑事警察局鑑定書在卷可稽（偵卷第
      205至206頁）；則參諸毒品危害防制條例第9條第3項規定
      及其修正理由，被告本案販賣上開毒品飲料包自均屬該規
      定所指販賣混合二種以上毒品之犯罪類型。
（三）是核被告所為，係犯組織犯罪防制條例第3條第1項後段參
      與犯罪組織罪，以及毒品危害防制條例第4條第6項、第3
      項販賣第三級毒品未遂罪；同條例第4條第6項、第3項、
      第4項、第9條第3項販賣第三級毒品而混合二種以上毒品
      未遂罪。
（四）被告為供本案犯行而持有第三級毒品純質淨重5公克以上
      之輕度行為，為其販賣第三級毒品而混合二種以上毒品未
      遂之重度行為所吸收，不另論罪（被告本於單一之販賣第
      三級毒品之犯罪決意而同時持有如附表編號1至3所示第三
      級毒品愷他命、4-甲基甲基卡西酮、甲基-N,N-二甲基卡
      西酮之行為，所侵害者為同一社會法益，為實質上一罪，
      故其持有如附表編號3所示第三級毒品4-甲基甲基卡西酮
      、甲基-N,N-二甲基卡西酮之行為，亦應為其上開販賣第
      三級毒品而混合二種以上毒品未遂行為所吸收而不另論之
      ）。
（五）被告與「張偉誠」及上開不詳成員就本案犯行具有犯意聯
      絡與行為分擔，應論以共同正犯。
（六）被告係於參與本案販毒集團此一犯罪組織繼續中首次為販
      賣第三級毒品而混合二種以上毒品未遂犯行（依卷內現存
      事證認定），該參與犯罪組織與此次販賣毒品未遂之行為
      有所重合，被告所為自應評價為以一行為同時觸犯上開參
      與犯罪組織、販賣第三級毒品未遂、販賣第三級毒品而混
      合二種以上毒品未遂各罪，為想像競合犯，應依刑法第55
      條前段從一重以販賣第三級毒品而混合二種以上毒品未遂
      罪處斷。
（七）公訴意旨雖認被告係犯毒品危害防制條例第4條第6項、第
      3項、第4項之販賣第三、四級毒品未遂罪嫌，而未依同條
      例第9條第3項加重規定就本案被告所販賣如附表編號二所
      示毒品飲料包係混合二種以上毒品此一特殊要件論以犯罪
      類型變更之罪，此部分固有未洽，惟其基本社會事實相同
      ，並經原審及本院於準備程序及審理中告知被告變更後之
      罪名（原審卷第42、75頁、本院卷第95頁），無礙其防禦
      權之行使，爰依法變更起訴法條。另公訴意旨雖未論及被
      告本案所為尚有組織犯罪防制條例第3條第1項後段參與犯
      罪組織罪之適用，惟此與被告所犯前揭販賣第三級毒品未
      遂、販賣第三級毒品而混合二種以上毒品未遂部分有想像
      競合犯之裁判上一罪關係，依審判不可分原則而為起訴效
      力所及，復經原審於準備程序及審理中及本院審理時告知
      被告亦可能涉犯此部分罪名（原審卷第45、75頁、本院卷
      第95頁），無礙其防禦權之行使，本院自應併予審理。
（八）刑之加重、減輕事由：
　  1.被告販賣混合第三、四級毒品未遂罪，應依毒品危害防制
      條例第9條第3項適用其中最高級別即販賣第三級毒品之法
      定刑，並加重其刑。
　  2.按犯第4條至第8條之罪於偵查及審判中均自白者，減輕其
      刑，毒品危害防制條例第17條第2項定有明文。經查，被
      告就其所犯本案販賣第三級毒品而混合二種以上毒品犯行
      ，於偵查、原審及本院審理中均自白犯行，業如前述，爰
      依毒品危害防制條例第17條第2項減輕其刑。
　  3.又按未遂犯之處罰，以有特別規定者為限，並得按既遂犯
      之刑減輕之，刑法第25條第2項定有明文。查被告就本案
      販賣毒品之犯行，係因員警佯為買家而聯繫購買，員警實
      際上並無購買毒品之真意，且警方亦在旁監控，事實上亦
      不可能真正完成買賣，是被告此部分所為自僅能論以販賣
      未遂，其所生危害較既遂犯為輕，爰依刑法第25條第2項
      規定，按既遂犯之刑減輕其刑。
　  4.本案被告上開犯行之刑應依法先加重後減輕之，並依法遞
      減輕之。
（九）想像競合犯之處斷刑，本質上係「刑之合併」。其所謂從
      一重處斷，乃將想像競合犯組成之評價上數罪，合併為科
      刑一罪，其所對應之刑罰，亦合併其評價上數罪之數法定
      刑，而為一個處斷刑。易言之，想像競合犯侵害數法益者
      皆成立犯罪，論罪時必須輕、重罪併舉論述，同時宣告所
      犯各罪名，包括各罪有無加重、減免其刑之情形，亦應說
      明論列，量刑時併衡酌輕罪部分量刑事由，評價始為充足
      ，然後依刑法第55條前段規定「從一重處斷」，非謂對於
      其餘各罪可置而不論。因此，法院決定處斷刑時，雖以其
      中最重罪名之法定刑，做為裁量之準據，惟於裁量其輕重
      時，仍應將輕罪合併評價在內（最高法院108年度台上字
      第4405、4408號判決意旨）。基此：
　　1.參與犯罪組織者，其參與情節輕微者，得減輕或免除其刑
      ，組織犯罪防制條例第3條第1項但書固有明文。惟查被告
      參與本案詐欺集團犯罪組織，擔任實際交付毒品、收取價
      金之工作，並藉此獲取利益，客觀上其參與組織所為分工
      無何情節輕微之情，自無組織犯罪防制條例第3條第1項但
      書減輕或免除其刑之適用餘地。
　　2.又組織犯罪防制條例第8條第1項規定「犯第三條之罪自首
      ，並自動解散或脫離其所屬之犯罪組織者，減輕或免除其
      刑；因其提供資料，而查獲該犯罪組織者，亦同；偵查及
      審判中均自白者，減輕其刑」。查，本案卷存證據無法證
      明被告就參與犯罪組織部分有自首並自動脫離其所屬之犯
      罪組織，或有因其提供資料而查獲該犯罪組織，故無從依
      修正前組織犯罪防制條例第8條第1項前段規定減輕或免除
      其刑。
　　3.本案檢察官於偵查中並未針對被告所犯違反組織犯罪防制
      條例部分，訊問其是否認罪，自不能以此遽認被告於偵查
      中並未自白。而被告業已於原審及本院審理時就參與犯罪
      組織之犯行表示認罪，法院自應於依刑法第57條量刑時，
      一併衡酌此部分減輕之事由。
（十）不予宣告強制工作之說明：110年12月10日公布之司法院大法官釋字第812號解釋意旨略以：106年4月19日修正公布之組織犯罪防制條例第3條第3項規定：「犯第1項之罪者，應於刑之執行前，令入勞動場所，強制工作，其期間為3年。」（嗣107年1月3日修正公布第3條，但本項並未修正）就受處分人之人身自由所為限制，違反憲法比例原則及憲法明顯區隔原則之要求，與憲法第8條保障人身自由之意旨不符，應自本解釋公布之日起失其效力等語。故被告雖犯組織犯罪防制條例3條第1項後段之參與犯罪組織罪，然已無庸依同條例第3項規定審酌是否宣告強制工作，附此敘明。
四、維持原判決駁回上訴之說明：
（一）原審認被告所犯上開販賣第三級毒品而混合二種以上毒品
      未遂等犯行，犯罪事證明確，適用組織犯罪防制條例第3
      條第1項後段、第8條第1項後段、毒品危害防制條例第4條
      第3項、第4項、第6項、第9條第3項、第17條第2項、第19
      條第1項、刑法第11條、第28條、第55條前段、第25條第2
      項、第38條第1項、第38條第2項前段等規定，並以行為人
      之責任為基礎，審酌被告非無謀生能力，其明知毒品濫用
      已造成社會安寧秩序、國人身心健康之重大危害，倘若將
      毒品予以散布更可能加劇社會上毒品濫用情形，竟貪圖不
      正報酬，參與本案販毒集團而共同為上開販賣毒品犯行，
      並分擔至指定地點與購毒者交易之分工，所販賣毒品更包
      括混合二種以上毒品情形，對於社會治安及他人健康已有
      相當影響，應予非難，另斟酌被告販賣上開各毒品均未遂
      ，且被告於偵查及審理中均自白犯行，尚具悔意，參以其
      素行，其所受教育反映之智識程度、就業情形、家庭經濟
      及生活狀況等一切情狀（原審卷第83頁），暨檢察官具體
      求刑及被告、辯護人對於科刑範圍之意見後，量處如有期
      徒刑2年5月。同時以①扣案如附表編號一至三所示愷他命
      、毒品飲料包，均係被告為本案犯行遭查扣之違禁物，而
      存放上開毒品之包裝袋與其內毒品難以完全析離，復無析
      離之實益及必要，應併視為違禁物。是上開愷他命、毒品
      飲料包之驗餘部分及各該包裝袋均應依刑法第38條第1項
      予以宣告沒收；至因鑑驗取用部分，既已用罄，則毋庸宣
      告沒收；②扣案如附表編號四至五所示手機及其內SIM卡，
      均係供被告於本案與「張偉誠」等人聯繫所用，業據被告
      於警詢、原審準備程序及審理中自承在卷（偵卷第35頁、
      原審卷第44、82頁），是上開手機及各該SIM卡均應依毒
      品危害防制條例第19條第1項予以宣告沒收；③扣案如附表
      編號六至七所示夾鏈袋、電子磅秤，均係「張偉誠」放置
      在本案小客車內一併交付被告，亦據被告於原審審理中自
      承在卷（原審卷第82頁），衡情倘非該等物品係預備供本
      案販賣毒品使用，「張偉誠」應無須特意如此作為，參以
      被告曾於警詢、偵訊時坦承會以電子磅秤測試愷他命重量
      、該等物品均係被告所有等語（偵卷第35、134頁），足
      徵被告對於該等物品具有共同處分權，是上開夾鏈袋、電
      子磅秤亦均應依刑法第38條第2項前段予以宣告沒收；④被
      告於遭查獲時雖一併為警員扣得如附表編號八所示7,300
      元，惟此等款項係臺中市政府警察局霧峰分局警員提供佯
      向被告購毒所用，並已於查獲被告後經警員領回，有被告
      於警詢時之供述可佐（偵卷第35頁），復有前開贓物認領
      保管單附卷可查（偵卷第69頁），爰不予宣告沒收；⑤至
      被告為警員查獲時雖另經扣得現金8,400元，惟被告就此
      迭於警詢及原審準備程序陳稱：此是我自己的生活費用等
      語（偵卷第35頁、原審卷第44至45頁），酌以此部分款項
      非鉅，被告上開所述非顯與常情有違，依卷存事證復不足
      為相反認定，爰亦不予宣告沒收；⑥被告為本案犯行時固
      使用本案小客車作為交通工具，惟其於本案交易之毒品均
      可隨身攜帶，縱駕車前往，僅作為其代步之工具，尚非專
      供犯毒品危害防制條例第4條之罪所用，是本案小客車無
      從依毒品危害防制條例第19條第2項予以宣告沒收（最高
      法院108年度第4次刑事庭會議決議意旨參照）。經核其認
      事用法，並無不合，所為刑之宣告亦係以行為人之責任為
      基礎，經審酌刑法第57條各款所列事項與其他一切情狀後
      而為，且宣告之刑並無逾越法定刑範圍，或有何過輕、過
      重，或違反比例、公平及罪刑相當原則之情形，原審此部
      分所為刑之宣告及沒收亦堪稱允當，應予維持。
（二）被告上訴理由略以：被告業已於偵、審程序中，業已坦承
      全部犯行，被告之認罪態度，充分節省司法資源，避免無
      謂耗費，犯後態度堪稱良好。被告尚須照料年邁的奶奶，
      以及尚未成年的弟弟，因本件遭羈押經原審裁定釋放後，
      隨即肩負起扶養家中成員之職責，有正當工作，顯非以犯
      罪牟利維生之人，被告品行尚稱良好。又被告著手販賣查
      扣毒品，固然有害國民健康及社會治安，然被告既尚未販
      賣既遂，尚無犯罪所得，並無藉此謀得鉅大利益，未造成
      國民健康及社會治安之重大影響，自無自販賣毒品中營取
      暴利，過著優渥生活等情，足見其犯罪所生之危害，尚非
      重大。被告無視國家對於杜絕毒品危害之禁令，販賣第三
      級毒品，其行為固值非難，然被告並非專以販賣毒品維生
      之毒梟，又未以之牟取暴利，相較於大盤、中盤毒販備置
      大量毒品欲廣為散播牟取暴利者，其危害性顯屬有別，酌
      以上開被告之犯罪情節，其惡性尚非重大不赦，倘仍遽以
      科處法定本刑之最低刑度，尚屬情輕法重，在客觀上尚足
      以引起一般之同情，即有堪資憫恕之處，請依刑法第59條
      之規定，就其販賣第三級毒品未遂犯行，酌量減輕其刑。
      況且，被告業已於警詢中供述，並指認本件毒品來源為「
      張偉誠」，檢調機關自得以此循線偵查，實非原審判決所
      述「未提供具體資料以供偵查機關追查，偵查機關無從因
      其該等供述而查獲其他正犯或共犯」，是被告應得以適用
      毒品危害防制條例第17條第1項減輕其刑，原審未查，實
      有重行審酌之必要等語（本院卷第17頁至第25頁）。
（三）經查：
　　1.按毒品危害防制條例第17條第1項固規定：「犯第4條至第
      8條、第10條或第11條之罪，供出毒品來源，因而查獲其
      他正犯或共犯者，減輕或免除其刑。」，然所謂「供出毒
      品來源，因而查獲其他正犯或共犯者」，係指具體提供毒
      品來源之資訊，使調查或偵查犯罪之公務員知悉而對之發
      動調查或偵查，並據以查獲其他正犯或共犯之其人、其犯
      行者而言。且須以被告所稱其本案所販賣之毒品來源與嗣
      後查獲之其他正犯或共犯間具有關聯性，始足當之。又所
      謂查獲其人、其犯行，雖不以達有罪認定之已無合理懷疑
      存在之程度為必要，必也至少已臻至起訴門檻之證據明確
      且有充分之說服力，方得獲邀上開減免其刑之寬典，同時
      亦可避免因此一損人利己之誘因而無端嫁禍第三人（最高
      法院108年台上字第304、2332號判決意旨參照）。查，被
      告於本院審理時供稱：在3月22日到4月1日間，我在看守
      所釋放之前，有一次霧峰分局來看守所公見，公見時他已
      經有提示我，就是所謂供出「張偉城」，他有提示給我看
      ，我有指認照片，上面有簽名、寫日期，……等語（本院卷
      第99頁），然依上開說明，縱使被告曾指認「張偉誠」其
      人，仍應視調查或偵查犯罪之公務員是否『據以查獲其人
      、其犯行』，且必須達『已臻至起訴門檻之證據明確且有充
      分之說服力』之程度，方得謂『因而查獲』。而本案經本院
      再次函詢臺中市政府警察局霧峰分局及臺灣臺中地方檢察
      署是否已查獲毒品上手，經臺中市政府警察局霧峰分局於
      111年3月15日以中市警霧分偵字第1110004830號函覆及臺
      灣臺中地方檢察署111年2月9日以中檢謀道110偵5317字第
      1119013603號函覆，均未見本案迄今已有查獲毒品來源之
      旨（本院卷第73頁、第75頁）。因此，本案縱使被告曾指
      認「張偉誠」其人，然仍未有已達起訴門檻之具體事證，
      即無從判斷兩者間是否具有關聯性，且為避免被告因此一
      損人利己之誘因而無端嫁禍第三人，自不得以被告曾指認
      毒品來源之人乙情，逕認被告已符合『因而查獲』其他正犯
      或共犯之減刑要件，本案仍應視司法警察及檢察官具體之
      偵查結果，才得以認定是否已有『因而查獲』，是本案迄今
      並未有因被告供出毒品來源而有查獲之情事，自無法依毒
      品危害防制條例第17條第1項之規定減輕其刑。
　　2.次按刑法第59條所規定之酌量減輕其刑，係裁判上之減輕
      ，必以犯罪之情狀可憫恕，認為宣告法定最低度之刑猶嫌
      過重者，始有其適用；如別有法定減輕之事由，應先依法
      定減輕事由減輕其刑後，猶嫌過重時，始得為之；若有2
      種以上法定減輕事由，仍應先依法定減輕事由遞減其刑後
      ，猶嫌過重時，始得再依刑法第59條規定酌減其刑（最高
      法院105年度台上字第952號、102年度台上字第3444號判
      決意旨參照）。從而，自無從僅憑被告於偵、審中自白、
      未謀得鉅大利益、有正當工作或是否扶養家中成員等情，
      即謂犯罪情節足堪同情，以免過度斲傷規範威信，架空法
      定刑度而違反立法本旨。經查，本案被告所犯販賣第三級
      毒品而混合二種以上毒品之犯行，對社會安全秩序維護及
      國民健康危害至鉅，嚴重影響社會治安，實為國法所不容
      而懸為厲禁，本應嚴加非難，且被告係智識健全之成年人
      ，對政府嚴格查緝販賣毒品之行為，自無不知之理，竟仍
      為本案犯行，所為嚴重影響社會治安。而毒品危害防制條
      例第4條第3項販賣第三級毒品罪之法定本刑為「7年以上
      有期徒刑」，經依毒品危害防制條例第9條第3項加重其刑
      後，其法定最輕刑為「7年1月以上有期徒刑」，對比其所
      為嚴重影響社會治安，縱無其他減刑規定，就單次販賣第
      三級毒品而混合二種以上毒品犯行量處最低刑之7年1月有
      期徒刑，已難認有何情輕法重或情堪憫恕之情形；況本件
      被告所為，再依毒品危害防制條例第17條第2項及刑法第2
      5條第2項之規定遞減輕其刑，可量處之法定最低刑度為有
      期徒刑1年10月，本院衡諸被告不思以正常管道賺取金錢
      ，販賣第三、四級毒品賺取利益，對社會治安及國人身心
      之戕害匪淺，況其等共組販毒集團，吸引不特定人購買毒
      品，所生危害非輕等犯罪情狀，且審酌被告於犯罪當時並
      無特殊之原因與環境，在客觀上足以引起一般同情而顯然
      可憫，難認被告即使科以該罪加重、減輕後之法定最低度
      刑（有期徒刑1年10月）仍嫌過重，應無再依刑法第59條
      規定酌量減輕其刑之適用。
　　3.又刑之量定，為求個案裁判之妥當性，法律賦予法院裁量
      之權。量刑輕重，屬為裁判之法院得依職權自由裁量之事
      項，苟其量刑已以行為人之責任為基礎，並斟酌刑法第57
      條各款所列情狀，在法定刑度內，酌量科刑，如無偏執一
      端，致明顯失出失入情形，上級審法院即不得單就量刑部
      分遽指為不當或違法。本案考量原審判決關於科刑之部分
      ，已依刑法第57條各款所列情狀審酌，而為量刑之準據，
      經核並無量刑過重裁量權濫用之情形，而被告及其選任辯
      護人於上訴時及本院審理時請求從輕量刑之理由，或已為
      原判決審酌作為量刑之事由、或尚不足以動搖原判決之量
      刑基礎；況被告於警詢時（選任辯護人在場）供承：替本
      案販毒集團大約交易毒品10次，共獲利1萬元左右等語（
      偵卷第37頁），顯然被告並非偶一犯罪，且被告於原審羈
      押訊問時刻意隱匿共犯、毒品來源之態度（聲羈卷第15至
      18頁），縱使於事後羈押於看守所中已向員警指認上手，
      亦難認被告之犯後態度始終良好，是本院審酌各情後，仍
      認原審量處被告有期徒刑2年5月已屬偏低度之刑，上訴意
      旨指摘原審量刑過重，難認為有理由。
（四）另按組織犯罪防制條例第3條第3項「犯第1項之罪者，應
      於刑之執行前，令入勞動場所，強制工作，其期間為3年
      」之規定，於110年12月10日經司法院釋字第812號解釋宣
      告違憲而失效，是法院自不得再適用該規定。原判決認被
      告無庸宣告強制工作之理由，與上開釋字第812號解釋雖
      有不同，但結果並無二致，經本院說明如上，無庸予以撤
      銷，附此說明。
（五）綜上，本案被告之上訴無理由，應予駁回。
五、末按當事人、代理人、辯護人或輔佐人聲請調查之證據，法
    院認為不必要者，得以裁定駁回之。下列情形，應認為不必
    要：一、不能調查者。二、與待證事實無重要關係者。三、
    待證事實已臻明瞭無再調查之必要者。四、同一證據再行聲
    請者，刑事訴訟法第163條之2定有明文。次按刑事訴訟法第
    163條之2既賦予法院就當事人聲請調查之證據決定其應否調
    查之權，則法院倘已盡調查之職責，並獲得充分之心證，自
    無就全部聲請之證據，均有一一予以調查之義務，僅就不予
    調查之理由為必要之說明，即屬合法，最高法院著有76年台
    上字第3317號判決意旨可資參照。被告及其選任辯護人雖於
    本院審理時聲請傳喚員警林家鴻，待證事實為被告是否供出
    上手並因而查獲上手（本院卷第102頁），然本案並未因被
    告之供述『因而查獲』上手乙節，已詳如前所述，是此部分之
    待證事實已臻明瞭應無再調查之必要。 
六、據上論斷，應依刑事訴訟法第368條，判決如主文。
本案經檢察官陳祥薇提起公訴，檢察官乙○○到庭執行職務。
中    華    民    國     111    年     5    月    5   日
            刑事第十一庭　審判長法　官　張  意  聰
                                法　官　陳  慧  珊
                                法　官　田  德  煙
以上正本證明與原本無異。
如不服本判決應於收受送達後二十日內向本院提出上訴書狀，其
未敘述上訴之理由者並得於提起上訴後二十日內向本院補提理由
書（均須按他造當事人之人數附繕本）「切勿逕送上級法院」。
因疫情而遲誤不變期間，得向法院聲請回復原狀。

                                書記官  陳  志  德 

中　　華　　民　　國　　111 　年　　5 　　月　　6 　　日
附錄論罪科刑法條：
毒品危害防制條例第4條
製造、運輸、販賣第一級毒品者，處死刑或無期徒刑；處無期徒
刑者，得併科新臺幣3千萬元以下罰金。
製造、運輸、販賣第二級毒品者，處無期徒刑或10年以上有期徒
刑，得併科新臺幣1千5百萬元以下罰金。
製造、運輸、販賣第三級毒品者，處7年以上有期徒刑，得併科
新臺幣1千萬元以下罰金。
製造、運輸、販賣第四級毒品者，處5年以上12年以下有期徒刑
，得併科新臺幣5百萬元以下罰金。
製造、運輸、販賣專供製造或施用毒品之器具者，處1年以上7年
以下有期徒刑，得併科新臺幣1百50萬元以下罰金。
前五項之未遂犯罰之。
毒品危害防制條例第9條
成年人對未成年人販賣毒品或犯前三條之罪者，依各該條項規定
加重其刑至二分之一。
明知為懷胎婦女而對之販賣毒品或犯前三條之罪者，亦同。
犯前五條之罪而混合二種以上之毒品者，適用其中最高級別毒品
之法定刑，並加重其刑至二分之一。
組織犯罪防制條例第3條
發起、主持、操縱或指揮犯罪組織者，處3年以上10年以下有期
徒刑，得併科新臺幣1億元以下罰金；參與者，處6月以上5年以
下有期徒刑，得併科新臺幣1千萬元以下罰金。但參與情節輕微
者，得減輕或免除其刑。
具公務員或經選舉產生之公職人員之身分，犯前項之罪者，加重
其刑至二分之一。
犯第1項之罪者，應於刑之執行前，令入勞動場所，強制工作，
其期間為3年。
前項之強制工作，準用刑法第90條第2項但書、第3項及第98條第
2項、第3項規定。
以言語、舉動、文字或其他方法，明示或暗示其為犯罪組織之成
員，或與犯罪組織或其成員有關聯，而要求他人為下列行為之一
者，處3年以下有期徒刑，得併科新臺幣3百萬元以下罰金：
一、出售財產、商業組織之出資或股份或放棄經營權。
二、配合辦理都市更新重建之處理程序。
三、購買商品或支付勞務報酬。
四、履行債務或接受債務協商之內容。
前項犯罪組織，不以現存者為必要。
以第5項之行為，使人行無義務之事或妨害其行使權利者，亦同
。
第5項、第7項之未遂犯罰之。
附表：
編號 名稱及數量 備註 一 愷他命捌包（含包裝袋捌只） 晶體，驗前總淨重約17.6907公克，驗餘總淨重約17.5312公克；檢出第三級毒品愷他命成分，愷他命驗前總純質淨重約17.5137公克。 二 摻有第三級毒品4-甲基甲基卡西酮及第四級毒品硝西泮等成分之毒品飲料包肆拾捌包（含包裝袋肆拾捌只） 白色包裝（內含黃色粉末），驗前總淨重約195.08公克，驗餘總淨重約193.57公克；檢出第三級毒品4-甲基甲基卡西酮及微量第四級毒品硝西泮等成分，4-甲基甲基卡西酮驗前總純質淨重約11.70公克。 三 摻有第三級毒品4-甲基甲基卡西酮、甲基-N,N-二甲基卡西酮等成分之毒品飲料包柒包（含包裝袋柒只） 標示「AAPE」橙黃迷彩包裝（內含紫色粉末），驗前總淨重約38.0180公克，驗餘總淨重約35.8705公克；檢出第三級毒品4-甲基甲基卡西酮及微量甲基-N,N-二甲基卡西酮等成分，4-甲基甲基卡西酮驗前總純質淨重約1.8249公克。 四 手機壹支（含SIM卡壹張） 廠牌iPhone。IMEI碼00000000000000號；SIM卡門號0000000000號。 五 手機壹支（含SIM卡壹張） 廠牌iPhone。IMEI碼00000000000000號；SIM卡門號不詳。 六 夾鏈袋壹包  七 電子磅秤壹臺  八 新臺幣柒仟參佰元 業據臺中市政府警察局霧峰分局警員領回。